【裁判字號】    90,上更(一),46
【裁判日期】    900501
【裁判案由】    誣告
【裁判全文】
臺灣高等法院臺中分院刑事判決                    九十年度上更(一)字第四六號
    上  訴  人
    即  被  告  乙○○
右上訴人因誣告案件，不服台灣台中地方法院中華民國八十七年度訴字第一六六四號
中華民國八十七年七月二十七日第一審判決（起訴案號：台灣台中地方法院檢察署民
國八十七年度偵字第七七四一號），提起上訴，本院判決後經最高法院發回更審，本
院判決如左：
      主  文
原判決撤銷。
乙○○無罪。
      理  由
一、本件公訴意旨略以：被告乙○○因不滿丁○○向其前夫張忠悌索債，利用丁○○
    為警察人員之身分，明知其友人丙○○（起訴書誤載為林函宜，乙○○之二子寄
    住在丙○○處）在電話中僅轉述丁○○稱：「有風聲說有人要綁架你們（指乙○○、張忠悌）的小孩」，竟意圖使丁○○受刑事與懲戒處分，於民國（下同）八
    十五年九月一日寫信給當時丁○○上級公務員長官內政部部長林豐正，故意誣指
    丁○○向丙○○說要綁架其二個小孩，而向該管公務員誣告，幸該陳情書轉交由
    台中縣警察局督察室查明指控不實，丁○○始未因而受害。案經被害人丁○○訴
    請偵辦，因認被告乙○○涉犯刑法第一百六十九條第一項之誣告罪嫌云云。
二、惟按犯罪事實應依證據認定之，無證據不得推定其犯罪事實；又不能證明被告犯
    罪者，應諭知無罪之判決；刑事訴訟法第一百五十四條、第三百零一條第一項，
    分別定有明文。而刑法第一百六十九條第一項之誣告罪，以意圖他人受刑事或懲
    戒處分，而向該管公務員誣告者，為其成立要件。此所謂該管公務員，應以有權
    偵查犯罪或可直接受理自訴職司審判之權限者為限，亦即於刑事處分或懲戒處分
    之實現，有職權關係，而可基以受人之申告者而言（最高法院二十九年度上字第
    一五一六號判例、四十五年度台上字第一０六０號判決、七十年度台上字第四三
    五八號判決意旨參照）。
三、本件公訴意旨認被告乙○○寫信給內政部部長林豐正，誣指有警察身分之丁○○
    說要綁架其二個小孩，而綁架小孩之行為，構成刑事犯罪，其意應係在使丁○○
    受刑事處分，至為明灼。雖內政部係警政署之上級行政監督機關，然內政部係行
    政官署，本身並無刑事偵查追訴或處罰犯罪之職權，自不具備向該管公務員申告
    之要件。被告乙○○之信函內容，縱有虛偽不實之指控，亦難謂已向有刑事偵查
    、追訴或處罰犯罪職權之公務員申告，顯與誣告罪中「該管公務員」之要件不合
    ，尚難遽以誣告論罪。況被告於本院前審辯稱係丙○○向其轉述，說丁○○表示
    如果有人要綁架其小孩，你會怎樣，當時伊因心急而莽撞寫該陳情書，其確無誣
    告故意等語。觀諸證人丙○○於另案張忠悌被訴誣告案審判中，證稱張忠悌將其
    小孩寄放在伊家，丁○○曾向其提及外面風聲有人要綁架張某的小孩，問伊要如
    何處理，伊打電話告訴乙○○「丁○○說有風聲有人要綁架你小孩」，呂女聽到
    答稱「丁○○要綁架我小孩」，就馬上掛掉電話，呂女應是聽錯以為丁○○要綁
    架其子等語（見原審卷第三十一頁反面），則被告與張忠梯既因避債將子女寄於
    林女住處，其於丙○○轉述債主丁○○上開話語時，因一時疑懼，以致誤認係俞
    某欲綁架其子女，亦非全無所據，難認被告在主觀上有誣告之犯罪故意（最高法
    院八十九年度台上字第八０六二號判決發回意旨參照）。
四、綜上所述，本件公訴人所持之論據，並不足以認定被告有為本件被訴誣告犯行，
    而本院亦復查無其他積極證據，可資證明被告應負本件被訴罪責，自屬不能證明
    被告乙○○犯罪。原審未詳細審酌上情，致對被告為科刑之判決，即有未合。被
    告上訴意旨，否認犯罪，並據以指摘原審判決不當，係屬有理由，應由本院將原
    審判決予以撤銷，改諭知被告無罪之判決。又被告乙○○經本院合法傳喚，無正
    當之理由不到庭，爰不待其陳述，逕行判決。
五、據上論斷，應依刑事訴訟法第三百六十九條第一項前段、第三百六十四條、第三
    百零一條第一項、第三百七十一條，判決如主文。
六、本案經檢察官甲○○到庭執行職務。
中      華      民      國      九十     年       五      月     一     日
                                  臺灣高等法院臺中分院刑事第九庭
                                        審判長法  官  陳  筱  珮
                                              法  官  趙  春  碧
                                              法  官  古  金  男
右正本證明與原本無異。
如不服本判決應於收受送達後十日內向本院提出上訴書狀，其未述上訴之理由者並
得於提起上訴後十日內向本院補提理由書（均須按他造當事人之人數附繕本）。
    書記官  陳  妙  瑋
中      華      民      國      九十     年       五      月     二     日
                                                                        Ａ


司法院資訊處製作；財團法人民間司法改革基金會備份。
